臺灣彰化地方法院刑事判決　　　　　　　95年度易字第1494號
公　訴　人　臺灣彰化地方法院檢察署檢察官
被　　　告　乙○○
上列被告因詐欺案件，經檢察官提起公訴（九十五年度偵字第
一○六九四號），本院判決如下：
    主  文
乙○○幫助犯詐欺取財罪，處有期徒刑柒月。
    事  實
一、乙○○明知依一般社會生活之通常經驗，能預見交付金融機
    構帳戶之存摺及提款卡予姓名、年籍不詳之他人使用，將可
    能被該人或其所屬之犯罪集團用於掩飾身份，以避免遭警方
    查緝，進而便利渠等實施詐欺等財產犯罪，竟仍在不違背其
    本意之情形下，基於幫助他人實施詐欺行為之犯意，於民國
    九十五年八月二十四日至三十一日九時前之某時，將其所申
    設之中華郵政股份有限公司芳苑草湖郵局帳戶（局號：00
    00000號，帳號：0000000號）之存摺、金融卡
    、印章、密碼等物交付某姓名、年籍不詳之成年人。該成年
    人取得上開帳戶後，即基於意圖為自己不法所有之犯意，於
    同年八月三十一日上午九時許，撥打電話予丙○○佯稱：其
    遭冒名申辦（○二）000000000號電話，並且欠費
    新臺幣（下同）一萬八千一百七十八元，需至郵局辦理匯款
    手續等語，使丙○○陷於錯誤而依該成年人之指示，於同日
    十一時三十一分許，至中華郵政股份有限公司臺北敦南郵局
    匯款十萬元進入乙○○上開帳戶。隨後該成年人立即持乙○
    ○所交付之上開金融卡及密碼，至某自動提款機處，將上開
    款項提領一空。嗣經丙○○察覺有異而報警處理，始循線查
    悉上情。
二、案經丙○○訴由彰化縣警察局二林分局報告臺灣彰化地方法
    院檢察署檢察官偵查起訴。
    理  由
一、訊據被告乙○○矢口否認有何上揭幫助詐欺取財之犯行，辯
    稱：系爭帳戶的存摺、印章、金融卡原本是伊的母親在使用
    ，伊的母親將金融卡密碼寫在一張紙條上，放在一起，密碼
    是伊的生日，後來因為伊要存錢，伊的母親就還給伊，伊於
    九十五年八月二十四日有拿舊存摺去換新存摺，之後伊就重
    新抄寫密碼在一張新紙條上而連同新舊存摺、印章、提款卡
    均置放於伊所騎乘之機車座墊內，後於翌日凌晨伊有將舊存
    摺從機車座墊下拿出來，之後上開存摺、印章、金融卡及密
    碼紙條就都遺失了，不知道是何原因遺失的，伊有借很多人
    騎該機車，但該機車沒有被破壞，後來伊於一個多月後要到
    台中商業銀行開新戶時，才知道前開帳戶已被列為警示帳戶
    云云。經查：
（一）被害人丙○○因受詐騙而匯款十萬元至被告所申設之上開
      郵局帳戶內等情，已據證人即告訴人丙○○於警詢中指述
      綦詳，並有告訴人所提出之郵政國內匯款執據、被告上開
      郵局帳戶之郵政存簿儲金立帳申請書、客戶歷史交易清單
      各一份附卷可稽，足徵被告所申設之上開郵局帳戶，確遭
      某姓名、年籍均不詳之成年人作為實施詐欺取財之用。
（二）被告雖以前揭情詞置辯，然被告就其是否知悉前開金融卡
      密碼乙節，於偵查中先辯稱：伊的母親將金融卡密碼寫在
      一張紙條上，伊沒看也不知道密碼是多少云云，至本院審
      理時，經其母親即證人甲○○到庭結證稱：該金融卡之密
      碼為被告之生日等語後，被告始改稱：伊知道該金融卡之
      密碼，因為密碼是伊的生日，伊於換存摺後有重新抄寫密
      碼在一張新紙條上，並與上開存摺、印章及金融卡放在一
      起云云，前後供述不一，已堪認其畏罪卸責之情；且衡情
      該金融卡之密碼既係被告之生日，被告理應對之記憶清晰
      ，本無另外抄寫以便提醒之必要，何況稍有社會歷練、經
      驗之人，均知金融卡應與其存摺、密碼分別保存，或者將
      密碼牢記心中，而不在任何物體上標示或載明密碼，以免
      徒增帳戶款項遭人持金融卡併同輕易得知之密碼盜領款項
      ，顯見被告苟非欲將上開郵局帳戶提供他人使用，則其焉
      有另外抄寫密碼於紙條上而與前開金融卡放在一起之理？
（三）又按存摺、印章、金融卡均係現今一般人日常生活不可或
      缺並供自己使用之重要理財工具，一旦遺失，除將造成個
      人財物損失外，甚且可能淪為他人犯罪之用，不但損及個
      人信用，更有因此背負刑責之可能，是以一般人均知悉上
      開物品應妥善保管，以避免失竊及遭人利用之風險。查被
      告雖年紀尚輕，惟尚非智識薄弱之人，則其於換發存摺後
      ，理應將其上開存摺、印章、金融卡均妥為保管，豈有任
      意將之置放於機車置物箱內之理？又豈有將該機車任由多
      數人騎用，而甘冒遭人竊取之風險之理？是其辯稱將上開
      存摺、印章、金融卡（含密碼）均置放於機車置物箱云云
      ，顯與常情相違而不足採。
（四）再者，被告自承置放上開存摺、印章、金融卡之機車，係
      伊每日供上、下班使用之情，則其若果真將上開物品置放
      於該機車之置物箱內，亦應能於遺失後立即發現而掛失並
      報警處理，豈有可能於九十五年八月二十四日換簿後一個
      多月之期間，均未發現遺失進而掛失或報案之理？足徵被
      告辯稱上開存摺、印章、金融卡（含密碼）係遺失云云，
      與常情不符而不足採。
（五）況以金融帳戶之存摺、金融卡遺失者，若至金融機構辦理
      掛失止付，詐欺集團將無法提領詐得金額，且詐欺集團若
      未得原帳戶所有人同意而加以使用，則費盡心思所詐得金
      額亦有可能遭原帳戶所有人以掛失補發方式提領一空，而
      詐騙所得之金額動輒上萬元，遠較購買或承租帳戶使用之
      微薄款項為鉅，是衡情詐欺集團均不致以遺失或竊得之帳
      戶作為詐騙被害人之出入往來帳戶，而甘冒可能遭原帳戶
      所有人凍結帳戶補辦存摺資料領款，致無法提領之風險，
      因此，本案被告上開郵局存摺、印章及金融卡（含密碼）
      等物，若係遺失或遭竊而落入詐欺集團成員之手，詐欺集
      團為避免上述風險，當不致於使用該帳戶行騙；又佐以證
      人即告訴人丙○○證詞及卷附告訴人所提出之郵政國內匯
      款執據、被告上開郵局帳戶之郵政存簿儲金立帳申請書、
      客戶歷史交易清單等資料，告訴人丙○○確實依某姓名、
      年籍均不詳之成年人要求而將十萬元匯入被告之上開帳戶
      內，從而，更堪認被告辯稱上開存摺、印章及金融卡（含
      密碼）係遺失云云，當係卸責之詞，委無足採。
（六）另按刑法上之故意，分直接故意（確定故意）與間接故意
      （不確定故意），「行為人對於構成犯罪之事實，明知並
      有意使其發生者」為直接故意，「行為人對於構成犯罪之
      事實，預見其發生而其發生並不違背其本意者」為間接故
      意；一般人至金融機構開設帳戶並非難事，如非因財產犯
      罪等不法目的，依常情並無捨棄自己帳戶而迂迴以花費金
      錢或其他方法向無相當信賴關係之陌生人取得帳戶使用之
      理，且近年來以退稅或中獎等不實電話內容而詐欺取財之
      犯罪類型層出不窮，該等犯罪，多數均係利用他人帳戶作
      為詐欺所得財物之出入帳戶，業經媒體廣為披載，是依一
      般人通常之知識、智能及經驗，均已深知向陌生人購買、
      承租或其他方法取得帳戶之人，多係欲藉該帳戶取得不法
      犯罪所得，且隱匿實際身分，以逃避司法單位之追查，若
      此社會現實，恆係一般人本於日常生活經驗即可體察，被
      告對此自亦難諉為不知，故被告對於交付上開郵局帳戶之
      存摺、印章、金融卡與密碼予某姓名、年籍均不詳之成年
      人，導致該帳戶將可能被用來作為詐欺取財等非法用途之
      工具乙節，應有所預見，且不違背其本意。是以，被告猶
      提供所有之上開帳戶予該姓名年籍不詳之成年人使用，足
      認被告主觀上容任該成年人將上開帳戶作為詐欺取財之指
      定帳戶使用，準此，被告確有幫助詐欺取財之不確定故意
      甚明。
（七）綜上所述，被告前揭所辯顯係事後飾卸之詞，均無足採。
      本案事證明確，被告犯行洵堪認定，應予依法論科。
二、按刑法上之幫助犯，係對於犯罪與正犯有共同之認識，而以
    幫助之意思，對於正犯資以助力，而未參與實施犯罪之行為
    者而言（最高法院七十五年度臺上字第一五○九號、八十八
    年度臺上字第一二七○號判決意旨可資參照）。是以，如未
    參與實施犯罪構成要件之行為，且係出於幫助之意思提供助
    力，即屬幫助犯，而非共同正犯。查前揭真實姓名、年籍均
    不詳之成年人，基於意圖為自己不法所有之犯意，以上述之
    方式，使告訴人丙○○陷於錯誤，因而交付本人之財物，該
    成年人所為，係犯刑法第三百三十九條第一項之詐欺取財罪
    。被告乙○○雖有將上開郵局帳戶之存摺、印章、金融卡、
    密碼提供予該施以詐騙之成年人使用，已如前述，惟既未見
    其有何參與詐騙告訴人行為之積極證據，固無從認屬上開詐
    欺取財行為之共同正犯。然而，被告將其所有之上開帳戶提
    供予他人作為詐欺取財之指定帳戶，乃係基於幫助他人詐欺
    取財之犯意，而被告提供上揭帳戶予他人之行為，復屬詐欺
    取財構成要件以外之行為，則被告自屬以幫助之意思，參與
    詐欺取財構成要件以外之行為，是核被告乙○○所為，係犯
    刑法第三十條第一項前段、第三百三十九條第一項之幫助詐
    欺取財罪，而應依同法第三十條第二項之規定減輕其刑。爰
    審酌被告所為不僅幫助詐騙者遂行詐財目的，同時使詐騙者
    得以隱匿其真實身分，減少遭查獲之風險，愈使其肆無忌憚
    ，助長犯罪之猖獗，破壞社會秩序甚鉅，本件告訴人因遭詐
    騙而匯入被告帳戶之金額，兼衡酌被告犯後飾詞卸責，難見
    已有悔悟之心之犯罪後態度等一切情狀，量處如主文所示之
    刑。
據上論斷，依刑事訴訟法第二百九十九條第一項前段，刑法第三
百三十九條第一項、第三十條第一項前段、第二項，刑法施行法
第一條之一，判決如主文。
本案經檢察官劉世豪到庭執行職務。
中　　華　　民　　國　　96　　年　　2 　　月　　15　　日
                        臺灣彰化地方法院刑事第七庭
                              審判長法官  李  進  清
                              法      官  王  昌  鑫
                              法      官  紀  佳  良
以上正本證明與原本無異。
如不服本判決，應於判決送達後十日內向本院提出上訴狀 (須附
繕本 )。
告訴人或被害人對於判決如有不服具備理由請求檢察官上訴者，
其上訴期間之計算係以檢察官收受判決正本之日期為準。
中　　華　　民　　國　　96　　年　　2 　　月　　15　　日
                              書  記  官  王  惠  嬌
附錄本案論罪科刑法條全文：
中華民國刑法第339條：
意圖為自己或第三人不法之所有，以詐術使人將本人或第三人之
物交付者，處5 年以下有期徒刑、拘役或科或併科1 千元以下罰
金。
以前項方法得財產上不法之利益或使第三人得之者，亦同。
前二項之未遂犯罰之。
